臺灣高等法院刑事判決
110年度上訴字第1571號
上  訴  人  
即  被  告  李威德




上列上訴人因傷害等案件，不服臺灣新竹地方法院109年度訴字
第857號，中華民國110年3月12日第一審判決（起訴案號：臺灣
新竹地方檢察署109年度偵字第10359號），提起上訴，本院判決
如下：
    主  文
上訴駁回。
    事  實
一、李威德於民國109年9月7日上午7時許，沿國道一號高速公路
    南向109公里處路肩徒步逆向行走，國道公路警察局第二公
    路警察大隊楊梅分隊執行特種警衛勤務之員警沈杼錚、高岱
    嵩於同日上午7時31分許接獲勤務指揮中心通報後，即駕駛
    車牌號碼 000-0000交通偵防車、穿著警用制服前往上開現
    場處理，同日上午8時2分許，沈杼錚、高岱嵩崧抵達國道一
    號高速公路南向106.8公里處，對李威德表示要載其至交流
    道下，李威德仍置之不理往北行走，高岱嵩陪同一旁繼續規
    勸，並伸手碰觸李威德欲將其勸至路旁，李威德已預見徒步
    橫越車輛高速行駛之高速公路車道，極易使行經該路段之駕
    駛人為緊急閃避、煞車而造成嚴重交通事故及往來傷亡之危
    險，竟仍基於妨害公眾往來安全之不確定故意，奔跑橫越國
    道一號高速公路南向車道至中央分隔島，跨坐於北向分隔島
    邊緣，並數度走入北向內側車道，再坐回分隔島北向邊緣，
    同日上午8時16分許，復穿越南向車道至外側車道邊緣及路
    肩處往北行走，致生行經該路段車輛往來之危險。同日上午
    8時19分許，高岱嵩、沈杼錚為防免李威德及車輛往來之危
    險，決定依警察職權行使法第19條對李威德進行管束而執行
    職務，李威德明知高岱嵩、沈杼錚為依法執行職務之警察，
    並已預見於警察進行管束時激烈抵抗可能造成執行勤務之警
    察受傷，仍基於妨害公務執行之故意及傷害之不確定故意，
    於沈杼錚將手搭上李威德肩膀時，進行掙脫，因絆倒而與沈
    杼錚同時倒地，並發生拉扯，高岱嵩將李威德拉開後，與沈
    杼錚合力將李威德壓制在地，李威德仍持續掙扎，與高岱嵩
    、沈杼錚相互拉扯，致高岱嵩、沈杼錚倒地，高岱嵩因而受
    有兩側手肘及右側手部挫傷等傷害，沈杼錚因而受有腰部挫
    傷及四肢擦挫傷等傷害，以此方式施以強暴而妨害公務執行
    。嗣經國道公路警察局第二公路警察大隊後龍分隊支援警力
    抵達，當場逮捕李威德，始查獲上情。
二、案經高岱嵩、沈杼錚告訴及國道公路警察局第二公路警察隊
    報告臺灣新竹地方檢察署檢察官偵查起訴。
    理  由
一、證據能力：按被告以外之人於審判外之言詞或書面陳述，除
    法律有規定者外，不得作為證據，刑事訴訟法第159條第1項
    固定有明文。惟按當事人、代理人或辯護人於法院調查證據
    時，知有第159條第1項不得為證據之情形，而未於言詞辯論
    終結前聲明異議者，視為有前項之同意，同法第159條之5第
    2項亦定有明文。本件當事人對於本判決下列所引用之供述
    證據之證據能力，於本院行準備程序時均表示無意見而不予
    爭執，迄至言詞辯論終結前亦未再聲明異議，本院審酌上開
    證據資料製作時之情況，尚無違法不當及證明力明顯過低之
    情形，爰依前開規定，認均具有證據能力。又本院下列所引
    用之非供述證據（卷內之文書、物證）之證據能力部分，並
    無證據證明係公務員違背法定程序所取得，且被告李威德於
    本院110年11月12日準備程序表示不爭執證據能力（本院卷
    第178頁），迄本院言詞辯論終結前均未表示異議，本院審
    酌前揭非供述證據並無顯不可信之情況與不得作為證據之情
    形，依刑事訴訟法第158條之4反面解釋及第159條之4之規定
    ，應認均有證據能力。
二、事實認定：
  ㈠妨害公眾往來安全部分：被告有於前揭時間，在國道一號南
    向106.8公里處附近自路肩奔跑穿越南向車道至中央分隔島
    ，跨坐於北向分隔島邊緣，並數度走入北向內側車道，復穿
    越南向車道至外側車道邊緣及路肩處往北行走等情，為被告
    坦承不諱（本院卷第176、211頁），並經證人即告訴人高岱
    嵩於偵查（偵卷第67至68頁）、沈杼錚於偵查及原審證述明
    確（偵卷第67至68頁、原審卷第183至184頁），復有原審勘
    驗監視錄影光碟內容之勘驗筆錄、監視器翻拍照片可稽（原
    審卷第110至111頁、偵卷第27至30頁），堪認屬實。而在禁
    止行人通行之高速公路上如有行人突然橫越車道、行走於內
    側車道，因高速公路上之車速極快，行經該路段之駕駛人極
    可能為緊急閃避、煞車而造成嚴重交通事故之發生，致生往
    來傷亡之危險，此為一般具正常智識之人所知悉，被告為國
    中肄業，原從事網路工作，業據被告供述明確（原審卷第23
    5頁），足認被告為有相當社會經驗與通常智識程度，自無
    從諉為不知，卻仍為前揭橫越車道、行走於內側車道之行為
    ，是被告有妨害公眾往來安全之不確定故意，洵堪認定。再
    佐以證人沈杼錚於原審亦證稱：當時因為被告的行為，路上
    車子都有急煞等語（原審卷第184頁），足徵被告上開行為
    已致生行經該路段車輛往來之危險。
  ㈡妨害公務、傷害部分：訊據被告原否認有何妨害公務、傷害
    犯行，辯稱：告訴人高岱嵩、沈杼錚他們是自己絆倒，不能
    因為他們自己跌倒，受傷就算到我身上來云云，後於本院11
    0年11月12日準備程序及審理時坦承妨害公務、傷害犯行。
    經查：
　　⒈告訴人高岱嵩、沈杼錚為國道公路警察局第二公路警察大
      隊楊梅分隊員警，於案發時執行特種警衛勤務，因接獲勤
      務指揮中心通報，前往現場處理，後為防免被告及往來車
      輛之危險，對被告進行管束等情，業據證人高岱嵩於偵查
      、沈杼錚於偵查、原審審理時證述明確（109年度偵字第1
      0359號卷第67至69頁、原審卷第183至184頁），並有當日
      之監視錄影截圖、國道公路警察局第二公路警察大隊楊梅
      分隊員警工作紀錄簿、國道公路警察局第二公路警察大隊
      楊梅分隊分（小）隊員警出入及領用槍枝彈藥、無線電機
      、行動電腦登記簿國道公路警察局第二公路警察大隊楊梅
      分隊25人勤務分配表、109年內政部警政署國道公路警察
      局第二公路警察大隊公務車輛使用登記簿、國道道路警衛
      區第二道路警衛段楊梅監巡區執行特種警衛勤務勤前教育
      紀錄簿、內政部警政署國道道路警衛區第二道路警衛段執
      行特種警衛勤務及首長警衛勤務部屬計畫表可佐（109年
      度偵字第10359號卷第27頁、原審卷第77、79至81、83至8
      7、89、91至99頁），足認告訴人高岱嵩、沈杼錚當時為
      依法執行職務之公務員。又依原審之勘驗筆錄，告訴人高
      岱嵩、沈杼錚至現場時先後下車，係身著警察制服，駕駛
      車輛之車頭燈閃爍，顏色為紅、藍色燈（原審卷第110至1
      11頁），故被告對告訴人高岱嵩、沈杼錚為依法執行職務
      之公務員乙情，亦已知悉，足堪認定。
　　⒉依原審勘驗現場監視器畫面之內容（原審卷第111至112頁
      ）：
　　　08:19:15：
　　　警員沈杼錚上前以右手自被告左方搭上被告右肩，被告因
      掙脫而腳與警員沈杼錚交疊，致被告與警員沈杼錚同時摔
      倒至路肩，嗣被告即與倒地之警員沈杼錚發生拉扯，警員
      高岱嵩隨即將被告拉開並摔向路肩。
　　　08:19:26～08:37:23：
　　　警員2 人合力欲將被告壓制在地而為強制管束，期間被告
      不斷反抗、掙脫，警員2 人與被告因相互拉扯而倒地，..
      .(08:30:07)員警將被告帶向警車，（08:30:48)被告於進
      入警車前又嘗試掙脫員警管束而朝外側員警衝撞，並僵持
      不進入警車，(08:33:37)被告推擠員警拒絕上車，持續與
      員警拉扯，(08:34:43)被告上車，隨後警車駛離現場。
　　　依前揭勘驗內容，被告於告訴人高岱嵩、沈杼錚執行管束
      之過程中，有與告訴人沈杼錚拉扯，對告訴人高岱嵩、沈
      杼錚反抗、掙脫，進入警車的過程中又對警員衝撞、拉扯
      ，故被告於警察執行管束勤務時，有施強暴之行為，堪以
      認定。
　　⒊證人高岱嵩於偵查中證述：（問：你怎麼受傷？）最後的
      壓制過程中有跌在地上，算是他和我們拉扯中，一起跌倒
      的等語（109年度偵字第10359號卷第69頁）；證人沈杼錚
      於偵查中證稱：我和高岱嵩決定把他攔住，對他施以管束
      ，我記得我的右手剛要放在他的右肩上時，他有掙扎，他
      左手又揮過來，下一秒，我就倒地了，我腰部就是倒地時
      挫傷的，倒地時，我印象中他人有壓在我上面，我掙扎，
      想把他推開但沒辦法，後來是高岱嵩把他從我身上推開，
      把他拉到路肩裡（109年度偵字第10359號卷第68頁）：於
      原審證述：我剛把我的手搭在被告右肩時，被告就有反抗
      、被告的左手有揮向我，沒有打到我，但我有想要閃躲、
      重心不穩就有絆倒，之後我倒在地上，被告也跟著我倒在
      地上，被告就壓在我身上；被告有拉扯、推，被告的腳也
      有踢到我；腰部挫傷應該是我第一次摔在地上有撞到，就
      是我的右手搭在被告右肩，後來被告左手揮向我，我要閃
      躲，重心不穩跟被告兩人絆倒的當時腰部就有受傷了；四
      肢擦挫傷是因為我摔在地上兩次，應該就是我摔在地上兩
      次時造成的等語（原審卷第184至187頁），告訴人高岱嵩
      、沈杼錚之前揭證述與前揭勘驗筆錄相符，應堪採信。又
      告訴人高岱嵩、沈杼錚於當日前往為恭紀念醫院急診，經
      診斷告訴人高岱嵩受有兩側手肘及右側手部挫傷等傷害，
      告訴人沈杼錚受有腰部挫傷及四肢擦挫傷等傷害，此有為
      恭紀念醫院診斷證明書可按（109年度偵字第10359號卷第
      33、34），故告訴人高岱嵩、沈杼錚前揭傷勢係因為被告
      掙扎、拉扯所造成，足堪認定。
　　⒋按刑法上之故意犯，可分為直接故意與不確定故意。所謂
      不確定故意即指行為人對於構成犯罪之事實，預見其發生
      而其發生並不違反其本意，刑法第13條第2項定有明文。
      警察進行管束時，如受管束對象激烈抵抗，將可能造成執
      行勤務之警察受傷，此為一般人所得預見。被告有相當社
      會經驗與通常智識程度乙情，已如上述，對其掙扎、拉扯
      等行為可能造成告訴人高岱嵩、沈杼錚受傷，自已有所預
      見，卻仍為前揭掙扎、拉扯等行為，顯然不違反被告之本
      意，被告有傷害之不確定故意甚明。
  ㈢至被告雖聲請傳喚當時同車之友人彭子杰，證明其當時精神
    狀況不佳，然被告自承對當時之情形現都還記得（本院卷第
    176頁），足認被告當時意識狀態清楚，且其友人非具有醫
    療或精神專業之人士，對被告精神狀態之判斷，是否可信，
    顯非無疑，故本院認並無傳喚之必要，併此敘明。
  ㈣綜上，本件事證明確，被告犯行堪予認定，應依法論科。
三、論罪：
　㈠刑法第185 條第1 項之「以他法致生往來之危險」罪之「他
    法」，係指除損壞、壅塞以外，其他凡足以妨害公眾往來通
    行之方法皆是（最高法院94年度台上字第2863號判決意旨參
    照）。查被告於前開時、地，在車輛高速行駛、禁止行人通
    行之高速公路上，自路肩穿越車道至中央分隔島，行走於內
    側車道，復穿越車道至路肩處，客觀上將導致高速公路上之
    駕駛人為緊急閃避、煞車而造成嚴重交通事故及往來傷亡之
    可能，足生交通往來之危險，是核被告此部分所為，係犯刑
    法第185條第1項之妨害公眾往來安全罪；又被告對執行勤務
    之警察掙扎、拉扯，致告訴人高岱嵩、沈杼錚受有前揭傷害
    之行為，係犯刑法第135條第1項之妨害公務執行罪及刑法第
    277條第1項之傷害罪。
　㈡被告所犯妨害公務執行罪及對告訴人高岱嵩、沈杼錚2人之傷
    害罪，係一行為觸犯數罪名，屬想像競合，應從一重之傷害
    罪處斷。
　㈢被告所為妨害公眾往來安全罪、傷害罪間，犯意各別，行為
    互殊，應予分論併罰。
　㈣被告前因妨害公務案件，經臺灣臺東地方法院108年度易字第
    140號刑事判決判處有期徒刑3月確定，於108年12月23日執
    行完畢，已符刑法第47條第1項之累犯要件，復經審酌其再
    次所犯為同類型之罪，顯見其不知記取教訓，自我控制力及
    守法意識均甚為薄弱，依司法院釋字第775號解釋意旨，衡
    酌罪刑相當及比例原則，被告應依刑法第47條第1項累犯規
    定加重其刑。
四、維持原判決之理由：
　㈠原審認被告罪證明確，適用刑法第135條第1項、第185 條第1
     項、第277條第1項、第47條第1 項、第41條第1 項前段、
    刑法施行法第1條之1第1項，及以行為人之責任為基礎，審
    酌被告於往來車輛均高速行駛之國道高速公路上，為前述危
    險行為，對用路人產生嚴重危害，所為應予嚴加非難；又其
    上開危險行為經員警勸導後，仍恣意續行，復在警員依法將
    其管束時對員警施加上揭強暴行為，破壞國家法紀執行之尊
    嚴，亦危害公務員之人身安全及公務之執行，所為誠屬不該
    ，並斟酌被告犯後迄今否認犯行且未能對員警表示絲毫歉意
    之犯後態度、及被告所為犯行之情節相較於恣意出手攻擊執
    法公務員之情形為輕，及其學經歷為國中肄業、原擔任網路
    業配工作、家庭經濟狀況勉持、原與弟同住、未婚等一切情
    狀，就所犯妨害公眾往來安全罪，量處有期徒刑1年，就所
    犯傷害罪，量處有期徒刑4月，並諭知易科罰金之折算標準
    。其認事用法均無違誤，量刑亦屬妥適。
　㈡被告上訴意旨略以：希望能審酌我當時之狀況及造成之危害
    ，從輕量刑等語。
　㈢按刑之量定，為求個案裁判之妥當性，法律賦予法院裁量之
    權，量刑輕重，屬為裁判之法院得依職權自由裁量之事項，
    苟其量刑已以行為人之責任為基礎，並斟酌刑法第57條各款
    所列情狀，在法定刑度內，酌量科刑，如無偏執一端，致明
    顯失出失入情形，即不得單就量刑部分遽指為不當或違法。
    原判決已就被告之犯罪認定及科刑部分之量刑基礎，於理由
    欄內具體說明，業見前述，顯已斟酌刑法第57條各款事由而
    為刑之量定，係以行為人責任為基礎，兼顧對被告有利與不
    利之科刑資料，並未逾越法定刑度，亦無濫用裁量權而有顯
    然有失衡平之情事，被告以原審量刑過重為由，提起上訴，
    為無理由，應予駁回。
據上論斷，應依刑事訴訟法第368條，判決如主文。
本案經檢察官廖啟村提起公訴，由檢察官林安紜到庭執行職務。
中　　華　　民　　國　　110 　年　　12　　月　　30　　日
                  刑事第十六庭  審判長法　官 葉騰瑞
                                      法　官 廖紋妤
                                      法　官 王耀興　　
以上正本證明與原本無異。
如不服本判決，應於收受送達後20日內向本院提出上訴書狀，其
未敘述上訴之理由者並得於提起上訴後20日內向本院補提理由書
（均須按他造當事人之人數附繕本）「切勿逕送上級法院」。
                                      書記官 蘇佳賢
中　　華　　民　　國　　110 　年　　12　　月　　30　　日
附錄：本案論罪科刑法條全文　　
中華民國刑法第185條第1項：
損壞或壅塞陸路、水路、橋樑或其他公眾往來之設備或以他法致
生往來之危險者，處 5 年以下有期徒刑，拘役或 5 百元以下罰
金。
中華民國刑法第277條第1項
傷害人之身體或健康者，處5年以下有期徒刑、拘役或50萬元以
下罰金。
中華民國刑法第135條第1項
對於公務員依法執行職務時，施強暴脅迫者，處3年以下有期徒
刑、拘役或30萬元以下罰金。